【裁判字號】    99,消債更,18
【裁判日期】    990125
【裁判案由】    聲請更生程序
【裁判全文】
臺灣高雄地方法院民事裁定            99年度消債更字第18號
聲  請  人  甲○○
上列當事人因消費者債務清理事件聲請更生，本院裁定如下：
    主  文
聲請駁回。
聲請費用由聲請人負擔。
    理  由
一、按債務人與金融機構協商成立者，不得聲請更生或清算。但
    因不可歸責於己之事由，致履行顯有重大困難者，不在此限
    ；次按法院開始更生程序之裁定，應載明其年、月、日、時
    ，並即時發生效力；又法院裁定開始更生或清算程序後，得
    命司法事務官進行更生或清算程序，消費者債務清理條例第
    151 條第5 項、第45條第1 項、第16條第1 項分別定有明文
    。
二、本件聲請意旨略以：聲請人前已以書面向最大債權金融機構
    台北富邦商業銀行請求共同協商債務清償方案，於民國（下
    同）95年6月20日協商成立，約定自95年7月起，分100 期，
    利率5 ％，每月償還新臺幣（下同）25,985元。聲請人於95
    年時每月所得約為100,000 元（包含薪資、退休俸、公教人
    員優惠存款利息），因當時尚須扶養母親（已於98年8 月死
    亡），並負擔房屋貸款10,000元，則以聲請人當時所得支配
    金錢，扣除房屋貸款月付金、聲請人生活費、扶養費後，即
    不足繳付協商還款金額，故聲請人履行1 期協商方案後於95
    年7 月毀諾，而此實因聲請人收入不足致無法履行協商方案
    。又聲請人因貸款投資失利及幫助母親償還積欠會款，致使
    用信用卡支應生活所需，而累積大量信用卡消費本金及利息
    。另聲請人於97年12月18日領取公教優惠存款帳戶內所存13
    5 萬元，以清償聲請人民間欠款，故現已無法領取該部分優
    惠存款利息收入。則以聲請人現得支配之平均月退休俸35,0
    43元，扣除聲請人必要生活費用16,327元（包含房貸費用10
    ,000元），所餘18,716元即難以清償債務4,116,876 元，聲
    請人自有不能清償之情形。基此，爰提起本件聲請，請求裁
    定准予更生等語。
三、經查：
（一）聲請人於95年6 月20日依「中華民國銀行公會會員辦理消
      費金融案件無擔保協商機制」與各債權銀行協商成立，當
      時其積欠銀行之總債務為2,121,544 元，與債權人達成合
      計100期、利率5％之分期還款協議，約定聲請人自民國95
      年7月起，每月應繳金額25,985元，聲請人於繳款1期後，
      於95年7 月毀諾一情，有財團法人金融聯合徵信中心當事
      人綜合信用報告、協議書、無擔保債務還款計畫、台北富
      邦商業銀行陳報狀（見本卷156 頁）在卷可稽。聲請人95
      年時每月所得約為100,000元，此有聲請人95年3月30日出
      具之收入切結證明書1紙可查（見本卷162頁），如扣除以
      內政部公布之95年台灣省每人每月最低生活費9,210 元計
      算聲請人及其母之生活費用，並更支出房貸費用10,000元
      ，則尚剩餘71,580元供聲請人支配，足以支應協商繳款費
      用，於此自難認聲請人就「不可歸責於聲請人之事由致履
      行有重大困難」事由已為釋明。
（二）又聲請人現時所負債務總額為4,116,876 元，其中有抵押
      物擔保之房屋貸款債務為986,852 元，其餘無擔保債務為
      3,130,024 元，此有聲請人所提出之債權人清冊可參。惟
      查該筆房屋貸款債務係以其所有位於台南市之不動產（下
      稱系爭房地）設定抵押權所擔保之債務，且聲請人現並未
      居住於系爭房地，此亦經聲請人以98年11月9 日陳報狀陳
      明在卷，是債務人於經濟困頓之際，本應選擇適當處分其
      資產以減輕債務負擔。系爭房地前經鑑定價格為239 萬元
      ，由債權人向台灣台南地方法院聲請拍賣，經特別變賣程
      序，無人於公告3 個月內應買，而終結拍賣程序，此亦有
      本院電話記錄、台灣台南地方法院南院龍97執清字第4602
      7 號債權憑證在卷可查，系爭房地雖經特別拍賣程序而無
      人應買，惟參諸拍賣實務，系爭房地特別拍賣價格約為原
      始拍賣價格之6成即約140萬元，雖因無人應買，視為撤回
      強制執行，應僅為暫時情況，其客觀價值既有經鑑定之23
      9 萬元，如經變賣換價後，已足以支應其現積欠之房屋貸
      款986,852 元，其即無按月支付高額房貸之問題，並以剩
      餘1,403,148 元清償無擔保債務後，聲請人無擔保債務僅
      餘1,726,876 元。
（三）聲請人每6個月領取一次退休俸210,258元，平均每月領取
      退休俸35,043元之情，有聲請人提出之國軍退除役官兵俸
      金發放通知單在卷可查。另消費者債務清理條例立法本意
      ，雖期望使負債累累難以自力重建經濟生活之債務人得有
      更生之機會，然並無意保證每一債務人均能維持其原來之
      生活水準，毋寧係在保障債務人最低生活水準之前提下，
      使債務人盡力清償以得更生之機會。是債務人生活費用之
      支出，不應由其任意主張，只需得以維持其最低生活水準
      即可。又依行政院主計處公告之98年度最低生活費用，高
      雄縣平均每人每月最低生活費為9,660 元，故聲請人個人
      必要支出費用應依此為計算之基準。是聲請人每月退休俸
      於扣除必要生活費後，尚餘25,383元可供清償。又現今銀
      行公會對於曾參與95年間依「中華民國銀行公會會員辦理
      消費金融案件無擔保債務協商機制」達成協議而毀諾者，
      設計有「一致性協商」制度，債務人可再與債權銀行協商
      還款方案，如達成協商，該協商方案可約束所有債權銀行
      ，並可令債權銀行撤回現正進行中之強制執行扣薪命令。
      如聲請人能爭取0 ％利率分期還款，聲請人以上開剩餘約
      需5年9個月即可完全清償，參以聲請人現年55歲（44年 9
      月30日生），距法定退休年齡尚有10年，自應認聲請人尚
      有清償之可能。
四、綜上所述，聲請人既未釋明有不可歸責於其之事由致履行協
    商方案有重大困難，且就現況而言，聲請人並有清償債務之
    可能，依上開說明及規定，其聲請之更生已有要件不備，自
    應駁回其更生之聲請，爰裁定如主文。
中    華    民    國    99    年     1    月    25    日
                  民事鳳山分庭  法      官  吳文婷
上正本係照原本作成。
如不服本裁定，應於裁定送達後10日內，以書狀向本院提出抗告
，並繳納抗告費新臺幣1千元。
中    華    民    國    99    年     1    月    25    日
                                書  記  官  林仕興


司法院資訊處製作；財團法人民間司法改革基金會備份。
